【裁判字號】    91,交抗,127
【裁判日期】    920122
【裁判案由】    聲明異議
【裁判全文】
臺灣高等法院高雄分院交通事件裁定                九十一年度交抗字第一二七號
      抗  告  人
      即受處分人  甲○○  男  .
右抗告人因違反道路交通管理處罰條例案件，不服臺灣屏東地方法院中華民國九十一
年九月九日裁定（九十一年度交聲字第九０號），提起抗告，本院裁定如左：
    主  文
抗告駁回。
    理  由
一、本件抗告意旨略以：抗告人即受處分人甲○○係依據法院之拍賣程序取得系爭標
    的物車號Ｅ七—七一五五號自用小客車，於九十一年三月四日辦理過戶，台東監
    理站有拍賣證明、點交函及異動文件可資證明。然原審法院駁回抗告人之聲明異
    議，仍依據道路交通管理處罰條例第四十三條第一項第一款、第四項及第八十五
    條第四項規定：「本條例關於車輛所有人之處罰，其為吊扣或吊銷車輛牌照者，
    不因處分後該車輛所有權移轉、質押、租賃他人或租賃關係終止而免於執行。」
    ，與抗告人主張系爭標的物乃法院強制執行點交後所有權移轉之事實，顯有不同
    ，系爭標的物所有權人依民法第七百六十五條規定：「於法令限制之範圍內，得
    自由使用、收益、處分其所有權，並排除他人之干涉。」，因此，所有權人於行
    使所有權之際，即以標的物所有權人方屬適格權利人，系爭標的物於強制執行點
    交之前，就原車主所違規及違反汽車強制責任保險等罰鍰，應按違規事實認定歸
    屬責任於原車主，不得由新車主承受，為此依法提起抗告云云。
二、按「汽車駕駛人，駕駛汽車有左列情形之一者，處新臺幣六千元以上二萬四千元
    以下罰鍰，並當場禁止其駕駛：一、在道路上蛇行，或以其他危險方式駕車者。
    二、拆除消音器，或以其他方式造成噪音者。」、「汽車駕駛人有第一項第一款
    、第三項行為者，並吊扣該車輛牌照三個月；經受吊扣牌照之車輛再次提供為違
    反第一項第一款、第三項行為者，沒入該車輛。」、「本條例關於車輛所有人之
    處罰，其為吊扣或吊銷車輛牌照者，不因處分後該車輛所有權移轉、質押、租賃
    他人或租賃關係終止而免於執行。」道路交通管理處罰條例第四十三條第一項第
    一款、第四項及第八十五條第四項規定分別設有明文。
三、經查：前開抗告人甲○○所有Ｅ七—七一五五號車輛之前車輛所有人僧韋呈於九
    十年九月二十九日晚間八時三十分許，在台東市○○路與復興路口，因在道路上
    蛇行等危險方式駕車，為警稽查取締後，經台東監理站裁處新台幣一萬八千元之
    罰鍰，及吊扣駕照三個月之處分，其中罰鍰部分業經僧韋呈於九十一年七月十五
    日繳納完結，而吊扣車輛牌照部分則因車輛所有人於九十一年三月四日即異動為
    抗告人，因而未能執行，殆於九十一年七月十七日始由台東監理站函請原處分機
    關予以裁罰等情，有台東監理站九十一年七月十七日（九十一）高監字第九一０
    七四五九號函、原審公務電話紀錄單各一紙附卷可稽，且經證人即台東監理站人
    員翟奇霞於本院九十一年十一月二十七日調查時結證屬實（見本院卷第二十一頁
    ）。而駕駛人駕駛車輛違反道路交通管理處罰條例第四十三條第一項第一款，除
    就駕駛人本身應予處罰外，另應對所駕駛之車輛予以吊扣牌照三個月之處分，此
    為同條第四項前段所明定，且本條項並無汽車所有人可舉證免責之規定，對照同
    條例第四十條第二項之立法技術觀之，本條例第四十三條第四項前段之適用，不
    以汽車所有人有可歸責之原因為必要，原處分機關據此規定對異議人裁罰，自屬
    有據。又本條例第八十五條，乃本於歸責原由決定受罰對象之規定，而吊扣牌照
    之處分，依其性質係對於汽車所有人專屬之處罰，無從以本條例八十五條之規定
    歸予原汽車所有人負擔。異議人聲明應將吊扣牌照之裁罰歸予原所有人僧韋呈負
    擔，非有理由。從而，原審認原處分機關援引前揭規定，裁處異議人吊扣汽車牌
    照三個月之處分，於法並無違誤。抗告人仍執陳詞，以其所有之系爭汽車係向法
    院拍賣所買受，應不受上開道路交通管理處罰條例第八十五條第四項規定之拘束
    為由，指摘原裁定不當云云。然按不論車輛違規後移轉之原因如何，關於車輛所
    有人之處罰，其為吊扣或吊銷車輛牌照者，不因處分後該車輛所有權移轉、質押
    、租賃他人或租賃關係終止而免於執行，道路交通管理處罰條例第八十五條第四
    項定有明文，且該項規定並無除外之規定，即使係因法院拍賣而取得所有權，亦
    不例外，因此抗告人執此理由指摘原裁定不當，為無理由，應予駁回。
據上論結，應依道路交通事件處理辦法第二十六條、刑事訴訟法第四百十二條，裁定
如主文。
中    華    民    國      九十二      年      一      月     二十二   日
                              臺灣高等法院高雄分院刑事第二庭
                                  審判長法官  林正雄
                                        法官  趙家光
                                        法官  黃壽燕
右正本證明與原本無異。
不得再抗告。
                                  法院書記官  黃富美
中    華    民    國      九十二      年      一      月     二十二   日


司法院資訊處製作；財團法人民間司法改革基金會備份。
